【裁判字號】    97,訴,1248
【裁判日期】    971030
【裁判案由】    毒品危害防制條例
【裁判全文】
臺灣臺中地方法院刑事判決              97年度訴字第1248號
公  訴  人  臺灣臺中地方法院檢察署檢察官
被      告  乙○○
選任辯護人  李清輝律師
上列被告因違反毒品危害防制條例案件，經檢察官提起公訴（97
年度偵字第3995號），本院判決如下：
    主    文
乙○○販賣第一級毒品，累犯，處有期徒刑拾伍年貳月，未扣案
之販賣毒品所得新臺幣伍佰元沒收，如全部或一部不能沒收時，
以其財產抵償之；又販賣第一級毒品，累犯，處有期徒刑拾伍年
貳月，未扣案之販賣毒品所得新臺幣伍佰元沒收，如全部或一部
不能沒收時，以其財產抵償之；又販賣第一級毒品，累犯，處有
期徒刑拾伍年貳月，未扣案之販賣毒品所得新臺幣伍佰元沒收，
如全部或一部不能沒收時，以其財產抵償之。應執行有期徒刑拾
伍年肆月，未扣案之販賣毒品所得合計新臺幣壹仟伍佰元沒收，
如全部或一部不能沒收時，以其財產抵償之。
    事   實
一、乙○○明知海洛因係屬毒品危害防制條例第2條第2項第1款
    所列管之第一級毒品，不得非法販賣，竟基於販賣第一級毒
    品海洛因營利之犯意，持用門號0000000000號行動電話（未
    扣案）作為聯絡販賣毒品之工具，先後於96年11月23日上午
    10時7分許、同年月23日16時10分許（檢察官誤載為16時38
    分許）、同年月26日上午10時42分許，由甲○○以門號0000
    000000號行動電話撥打聯絡洽購海洛因後，再各於其後約半
    小時許，在臺中市○○路與進德路附近之土地公廟，以每小
    包海洛因新臺幣（下同）500元之價格，販賣海洛因3次，供
    甲○○施用。
二、案經臺中縣警察局太平分局報請臺灣臺中地方法院檢察署檢
    察官偵查起訴。
    理    由
一、證據能力：按被告以外之人於檢察事務官、司法警察官或司
    法警察調查中所為之陳述，與審判中不符時，其先前之陳述
    具有較可信之特別情況，且為證明犯罪事實存否所必要者，
    得為證據，刑事訴訟法第159條之2定有明文。本件證人甲○
    ○於97年1月25日警詢中陳述被告販賣海洛因之經過，於本
    院審理中則翻異前詞，改稱係與被告合資購買海洛因，其於
    上開警詢中之陳述與本院審理時之證言，已有前後陳述不一
    致之情形存在，本院認證人甲○○於上開警詢之陳述距離被
    告販賣海洛因之時間較近，就當時記憶自較深刻，且未深思
    熟慮其陳述之利害得失，無來自被告人情因素之影響，又證
    人甲○○就96年11月29日18時10分59秒與被告之通話經過，
    既可為有利於被告之陳述，顯見證人甲○○出於自由意志而
    陳述之能力不受影響，加以製作上開警詢筆錄之過程中，員
    警並無任何強暴、脅迫、恐嚇、詐欺或其他不正方式訊問之
    情形；衡諸證人甲○○與被告之關係，就其先前於警詢時陳
    述三次向被告購買海洛因之經過，亦不存在有故意誣陷的動
    機或情境，亦即證人甲○○於警詢時之陳述，確係出於任意
    性，未受其他外部情形之干擾，堪以認定。故證人甲○○於
    警詢中之陳述客觀上應具較可信之特別情況，且亦為證明犯
    罪事實所必要，得為證據，自有證據能力。
二、訊據被告乙○○坦承與證人甲○○於前揭三次時間以電話聯
    絡關於購買海洛因之事，對話中之「粉阿」代表海洛因，50
    0係指500元等情，但矢口否認涉有何販賣第一級毒品犯行，
    辯稱：伊和甲○○合資買「阿猴」海洛因，他是問我有沒有
    5百元，一起合資去購買海洛因云云。
    經查：
（一）被告販賣海洛因三次予證人甲○○之經過，業據證人甲○
      ○於警詢時陳述甚詳，核與卷內證人甲○○所使用000000
      0000號行動電話通訊監察之譯文內容相符；證人甲○○確
      有施用海洛因之行為，亦有中山醫學大學附設醫院藥物檢
      檢測中心出具之尿液檢驗報告及臺中縣警察局太平分局毒
      品尿液真實姓名對照表各1紙在卷可參，堪認證人甲○○
      之證言可採。
（二）被告與證人於96年11月23日上午10時7分許、同年月23日1
      6時10分許、同年月26日上午10時42分許對話經過，並未
      提及合資購買毒品，有通訊監察譯文附卷可證；且第一次
      對話證人甲○○說：「我現在過去是不是？…你就在那邊
      就對啦？」，被告回答：「對啊！」；第二次對話證人甲
      ○○說：「我現在馬上過去」，被告回答：「好！」；第
      三次對話證人甲○○說：「我現在過去喔！」，被告回答
      ：「要500是不是？」「好啦！」；衡諸常情，如果被告
      係與證人甲○○集資購買海洛因，應會先打電話與「阿猴
      」確認可以購得海洛因後，再通知證人甲○○敲定會面之
      時間，而非立即允諾證人甲○○前來取海洛因。依照一般
      經驗法則，被告不假思索即同意住於臺中縣太平市之證人
      甲○○即刻前往臺中市○○路與進德路附近之土地公廟會
      合，可以推論被告手中已經有海洛因可以供應，故被告辯
      稱合資向「阿猴」購買海洛因，顯非事實。
（三）被告雖辯稱與證人甲○○集資向「阿猴」買海洛因，並一
      起去進德路的青山檳榔攤，至7─11利用公用電話打給阿
      猴云云，惟證人甲○○於警詢時未提及有「阿猴」此人之
      存在，於檢察官訊問時，為迴護被告則改口稱：合資向「
      阿猴」買海洛因，「阿猴」的手機是0000000000、000000
      0000，伊和被告約在土地公廟或便利商店見面時，伊先拿
      500元給被告，就由被告當場打電話給「阿猴」云云。被
      告於警詢時陳報「阿猴」的手機為0000000000，於檢察官
      訊問時，又陳報「阿猴」的手機為0000000000、00000000
      00，非但與證人甲○○陳報「阿猴」的電話不同，且依被
      告與證人甲○○陳報之電話查詢結果，自96年11月20日至
      96年12月5日止，0000000000僅於96年11月22日有一通通
      話記錄，0000000000於96年11月23日及同年月26日均無通
      話紀錄；另自96年11月1日至96年12月30日止，000000000
      0無通話紀錄，0000000000則於96年11月23日及同年月26
      日亦無通話紀錄，有上開4門號之行動電話雙向通聯紀錄
      附卷可證，顯見即使有「阿猴」該人之存在，被告與證人
      甲○○亦未曾集資向「阿猴」購買海洛因。
（四）又我國查緝毒品之販賣一向執法甚嚴，對於販賣第一級毒
      品海洛因亦科以死刑與無期徒刑之重度刑責，而販賣海洛
      因係違法行為，當非可公然為之，亦無公定價格，且容易
      分裝並增減份量，而每次買賣之價量，可能隨時依雙方關
      係深淺、資力、需求量及對行情之認知、來源是否充裕、
      查緝是否嚴謹、購買者被查獲時供述購買對象之可能風險
      之評估等情形，而異其標準，非可一概而論；而買受毒品
      之人通常亦無法探知販毒者賺取利潤幾何，是販賣毒品之
      利得，除被告坦承犯行或價量俱臻明確外，委難察得實情
      ，販賣之人從價差或量差中牟利之方式雖異，其意圖營利
      之販賣行為則同一。因海洛因價格高昂，販賣者率有利益
      可圖，被告對於販賣海洛因可否獲取金錢利潤乙事，自當
      極為重視，苟非確實有利可圖，以被告與證人甲○○非屬
      至親，僅係於監獄中服刑時偶然相識，交情淺薄，且多因
      交易毒品而接觸聯繫，則被告豈會願意對證人甲○○未賺
      取任何毒品之價差，而提供海洛因予證人甲○○，並甘冒
      遭警查獲之風險而如此作為之理。從而，被告雖未供述確
      認賺取差價之具體金額為何，且否認有販賣海洛因之犯行
      ，而無可查證其賣出確實賺取之差價，惟依前開說明，被
      告販賣海洛因有意圖營利之犯意並賺取差價，實堪認定。
（五）另辯護人雖舉出被告使用美沙冬之紀錄用以證明被告有戒
      毒之實際行動，無販賣之動機；但查，是否戒毒與有無販
      賣毒品並無關聯性，況辯護人提出被告使用美沙冬之紀錄
      係自96年12月6日起，係在被告販賣海洛因予證人甲○○
      時間之後，更無從據以為有利於被告之認定。
（六）綜上所述，被告所辯不足採信，其販賣海洛因之犯行均堪
      以認定。
三、論罪科刑：
（一）核被告乙○○先後三次販賣海洛因犯行，均係犯毒品危害
      防制條例第4條第1項之販賣第一級毒品罪。被告前揭3次
      持有海洛因之低度行為，均為販賣之高度行為所吸收，均
      不另論罪。又被告3次販賣第一級毒品之犯行間，犯意各
      別，行為互殊，應予分論併罰。
（二）被告前於95年8月9日，因竊盜案件，經臺灣高等法院臺中
      分院以95年度上易字第768號判決處有期徒刑9月確定，又
      於95年9月25日，因施用第一級毒品及第二級毒品案件，
      經本院以95年度訴字第2209號判決分處有期徒刑10月及3
      月確定，嗣經減刑併定應執行刑為有期徒刑1年8月確定，
      於96年7月16日執行完畢，有臺灣高等法院被告前案紀錄
      表在卷可考，其於有期徒刑之執行完畢後，5年以內故意
      再犯本件有期徒刑以上之上開3罪，均為累犯，就法定本
      刑併科罰金部分，加重其刑；其法定本刑為死刑及無期徒
      刑部分，依法均不得加重。次按刑之量定，為求個案裁判
      之妥當性，法律固賦予法院裁量權，但此項裁量權之行使
      ，除應依刑法第57條規定，審酌行為人及其行為等一切情
      狀，為整體之評價，並應顧及比例原則與平等原則，使罪
      刑均衡，輕重得宜，以契合社會之法律感情。又刑法第59
      條規定犯罪之情狀可憫恕者，得酌量減輕其刑，其所謂「
      犯罪之情狀」，與同法第57條規定科刑時應審酌之一切情
      狀，並非有截然不同之領域，於裁判上酌減其刑時，應就
      犯罪一切情狀（包括第57條所列舉之10款事項），予以全
      盤考量，審酌其犯罪有無可憫恕之事由（即有無特殊之原
      因與環境，在客觀上足以引起一般同情，以及宣告法定低
      度刑，是否猶嫌過重等等），以為判斷。本院審酌販賣第
      一級毒品罪之法定刑為「死刑或無期徒刑；處無期徒刑者
      ，得併科新臺幣一千萬元以下罰金」，然同為販賣第一級
      毒品之人，其原因動機不一，犯罪情節未必盡相同，或有
      大盤毒梟者，亦有中、小盤之分，甚或僅止於吸毒者友儕
      間為求互通有無之有償轉讓者亦有之，其販賣行為所造成
      危害社會之程度自屬有異，法律科處此類犯罪，所設之法
      定最低本刑卻同為「無期徒刑，得併科新臺幣一千萬元以
      下罰金」，不可謂不重。於此情形，倘依其情狀處以有期
      徒刑，即足以懲儆，並可達防衛社會之目的者，自非不可
      依客觀之犯行與主觀之惡性二者加以考量其情狀是否有可
      憫恕之處，適用刑法第59條之規定酌量減輕其刑，期使個
      案裁判之量刑能斟酌至當，符合比例原則。查本件被告先
      後3次販賣毒品海洛因予證人甲○○施用，其行為固屬不
      當，然其販賣毒品對象僅甲○○一人，前後販賣毒品之次
      數僅為3次，所得僅區區一千五百元，利潤甚低，其犯罪
      之情節尚非至惡，被告僅因一時失慮致罹重典，其對社會
      治安及國民健康之危害顯然較小，從被告犯案情節觀之，
      倘仍遽以處以法定本刑之最低刑度即無期徒刑，無異失之
      過苛，不免予人情輕法重之感，且難謂符合罪刑相當性及
      比例原則，更無從與大毒梟之惡行有所區隔，是其犯罪情
      狀相較於法定之重刑，在客觀上足以引起一般人之同情，
      情節尚堪憫恕，爰依刑法第59條之規定，對被告所犯販賣
      毒品罪酌量予以減輕其刑，法定刑之罰金刑部分並先加重
      後減輕之。
（三）爰審酌被告為謀個人私利，無視於政府制定毒品危害防制
      條例杜絕毒品犯罪之禁令，販賣海洛因而藉以牟利，致使
      一般施用毒品者，沈迷於毒癮而無法自拔，直接戕害國民
      身心健康，間接危害社會治安，敗壞社會善良風氣，進而
      導致施用毒品之人為購買毒品施用而觸犯刑典之情事發生
      ，其實際之危害程度不小，然因被告實際販賣之次數僅有
      3次，時間非長，又係同一對象，數量甚少，獲取之利益
      亦微，及其犯後態度等一切情狀，分別量處如主文所示之
      刑，並定其應執行之刑。
（四）本件被告販賣海洛因所得之現金共計1千5百元雖未扣案，
      但為被告因犯罪所得之財物，應依毒品危害防制條例第19
      條第1項之規定併予諭知沒收，如全部或一部不能沒收時
      ，依同條項之規定，應以其財產抵償之。
據上論斷，應依刑事訴訟法第299條第1項前段，毒品危害防制條
例第4條第1項、第19條第1項，刑法第11條、第47條第1項、第59
九條、第51條第5款，判決如主文。
本案經檢察官丙○○到庭執行職務。
中    華    民    國    97    年    10    月    30    日
                    刑事第九庭  審判長法  官  施慶鴻
                                      法  官  莊秋燕
                                      法  官  何世全
上正本證明與原本無異。
如不服本判決，應於收受送達後10日內向本院提出上訴書狀（應
敘述具體理由並附繕本）。
上訴書狀如未敘述理由，應於上訴期間屆滿後20日內補提理由書
於本院。
                                      書記官  簡芳敏
中    華    民    國    97    年    10    月    30    日
毒品危害防制條例第4條第1項
製造、運輸、販賣第一級毒品者，處死刑或無期徒刑；處無期徒
刑者，得併科新臺幣 1 千萬元以下罰金。


司法院資訊處製作；財團法人民間司法改革基金會備份。
